【裁判字號】    98,訴,6
【裁判日期】    980331
【裁判案由】    給付房屋價金
【裁判全文】
臺灣基隆地方法院民事判決                 98年度訴字第6號
原      告  乙○○
訴訟代理人  甲○○
被      告  丙○○
訴訟代理人  丁○○
上列當事人間請求給付房屋價金事件，本院於民國98年 3月17日
言詞辯論終結，判決如下：
    主  文
被告應給付原告新臺幣捌拾貳萬元，及自民國九十八年二月二日
起至清償日止，按週年百分之五計算之利息。
訴訟費用新臺幣捌仟玖佰貳拾元由被告負擔。
本判決於原告以新臺幣貳拾柒萬肆仟元供擔保後，得為假執行；
但被告如以新臺幣捌拾貳萬元預供擔保，免為假執行。
    事實及理由
一、原告主張：兩造於民國88年7月6日訂立買賣契約（以下簡稱
    系爭買賣契約），被告向原告購買門牌號碼基隆市○○區○
    ○路116巷7弄11號 1樓房屋（以下簡稱系爭房屋）及坐落土
    地即基隆市○○區○○段69之98地號土地（系爭契約訂定時
    地號為同段69之46，之後基地號變更為69之98，以下簡稱系
    爭土地），被告知悉系爭土地為國有，管理者為行政院原住
    民委員會，仍與原告簽訂系爭買賣契約，並同意於系爭房屋
    所有權移轉登記完畢即給付原告價金尾款，然原告於95年11
    月28日（起訴狀記載為94年12月27日）將系爭房屋所有權移
    轉登記予被告指定之楊錦榮，被告至今仍未給付價金尾款新
    臺幣（下同）82萬元，為此起訴請求被告給付82萬元，及自
    起訴狀繕本送達翌日起至清償日止，按週年5%計算之利息，
    並陳明願供擔保聲請宣告假執行。
二、被告聲明駁回原告之訴，其抗辯略以：系爭契約總價金係包
    括建物及土地共 340萬元，被告並未同意系爭房屋過戶後即
    給付尾款，而係與原告約定「過戶完成」才給付尾款，故系
    爭房屋雖已辦理所有權移轉登記，然於系爭土地所有權移轉
    登記完畢前，被告無須給付尾款；又原告遲未將系爭土地所
    有權移轉予被告，被告另依買賣契約就其違約部分請求賠償
    。
三、兩造於88年7月6日簽訂系爭契約，約定由被告給付買賣價金
    340 萬元，向原告購買系爭房屋及系爭土地，系爭土地是原
    住民保留地，為中華民國所有，行政院原住民族委員會為管
    理人，原告於95年11月28日將系爭房屋所有權移轉登記予被
    告指定之人楊錦榮，楊錦榮並於同日登記為系爭土地之地上
    權人，被告尚有尾款82萬元未給付等事實，業據原告提出不
    動產買賣契約書、建物登記第一類謄本、土地登記第一類謄
    本等件影本為證，且為兩造所不爭執，堪信為真實。
四、按稱買賣者，謂當事人約定一方移轉財產權於他方，他方支
    付價金之契約；買受人對於出賣人，有交付約定價金及受領
    標的物之義務，民法第345條第1項、第 367條分別定有明文
    。查系爭不動產買賣契約書第 2條就價金給付期限及移交不
    動產方法約定為：「(二)第貳次付款：俟甲方（即被告）過戶
    完成後，甲方即應支付尾款新台幣壹佰拾萬元正，方銀
    貨兩訖。特約：…二本案係市府國民住宅用戶，受住宅局限
    制，方同意，自乙方（即原告）於民國八十八年十二月卅
    日以後，乙方住滿五年以上之始能過戶之限制解除，即應開
    始過戶，…」，依上開約定內容之文義解釋，出賣人即原告
    應於移轉所有權之限制解除後，將買賣標的物所有權移轉登
    記予買受人即被告或被告指定之人，被告則於標的物所有權
    移轉登記完畢後方始給付價金尾款。然系爭土地為中華民國
    所有，原告並非系爭土地所有權人，自無法移轉系爭土地所
    有權，且被告簽訂系爭買賣契約所欲達成之契約目的係在取
    得系爭房屋及土地之所有權，而原告已於95年11月28日將系
    爭房屋所有權移轉登記予被告指定之人楊錦榮，再依原住民
    保留地開發管理辦法第17條第 1項規定：「依本辦法取得之
    耕作權或地上權登記後繼續自行經營或自用滿五年，經查明
    屬實者，由中央主管機關會同耕作權人或地上權人，向當地
    登記機關申請辦理所有權移轉登記。」，楊錦榮既已登記為
    系爭土地之地上權人，楊錦榮自得於自用系爭土地滿 5年後
    ，依上開規定向登記機關申請辦理所有權移轉登記，換言之
    ，被告無須得原告之協力即可達成其簽訂系爭買賣契約之目
    的，被告簽訂系爭買賣契約之目的及經濟效果既已完成，自
    當依約給付價金尾款，方符誠信原則，則原告請求被告給付
    價金尾款，為有理由。又被告另稱因原告遲未移轉系爭土地
    所有權，依買賣契約就其違約部分請求賠償云云，被告既未
    主張抵銷或另以反訴請求，本院就被告所主張之請求權是否
    存在即無審酌之必要，附此敘明。
五、綜上所述，原告依兩造間買賣契約之法律關係請求被告給付
    價金尾款82萬元，及自起訴狀繕本送達翌日即98年2月2日起
    至清償日止，按週年5%計算之利息，為有理由，應予准許。
六、原告陳明願供擔保，聲請宣告假執行，核無不合，爰酌定相
    當擔保金額准許之，並依同法第392條第2項規定，依職權宣
    告被告預供擔保，得免為假執行。
七、結論：本件原告之訴為有理由，依民事訴訟法第78條、第87
    條第1項、第390條第2項、第392條第2項，判決如主文。
中    華    民    國    98    年    3     月    31    日
                  民事庭法  官  陳湘琳
以上正本係照原本作成。
對於本件判決如有不服，應於收受送達後20日內向本院提出上訴
書狀，敘述上訴之理由，上訴於臺灣高等法院，並按他造當事人
之人數附具繕本。
中    華    民    國    98    年    3     月    31    日
                        書記官  張慧儀


司法院資訊處製作；財團法人民間司法改革基金會備份。
